【裁判字號】    95,簡上,48
【裁判日期】    951227
【裁判案由】    清償借款
【裁判全文】
臺灣屏東地方法院民事判決              95年度簡上字第48號
上  訴  人  丙○○
            乙○○○
            甲○○
上列三人共同
訴訟代理人  王銘鈺律師
            林伯祥 律師
被上訴人    丁○○○  住屏東縣恆春鎮○○里○○路30號
訴訟代理人  己○○    住屏東縣恆春鎮○○里○○路23號
上列當事人間請求清償借款事件，上訴人對於中華民國95年3 月
31 日 本院潮州簡易庭94年度潮簡字第337 號第一審判決提起上
訴，本院於民國95年12月13日言詞辯論終結，判決如下：
    主  文
原判決命上訴人乙○○○、甲○○連帶給付部分，及該部分假執
行之宣告與訴訟費用負擔均廢棄。
上開廢棄部分被上訴人在第一審之訴駁回。
其餘上訴駁回。
第二審訴訟費用由上訴人丙○○負擔。
    事實及理由
一、被上訴人方面：
    上訴人丙○○與訴外人陳清義等4 人因土地糾紛事件，於民
    國81年12月9 日在屏東縣潮州鎮調解委員會成立調解，由上
    訴人丙○○以新台幣（下同）2,000,000 元向訴外人陳清義
    等4 人購買土地。上訴人丙○○乃向被上訴人借款2,000,00
    0 元，由被上訴人簽發如附表所示之支票2 張，交予上訴人
    3 人背書後，作為支付上開價款之用。上開支票業經訴外人
    陳清義等4 人提示兌領，被上訴人支付上開支票金額後，上
    訴人迄未清償借款，爰依消費借貸之法律關係，提起本件訴
    訟。於原審聲明：上訴人應連帶給付被上訴人2,000,000 元
    ，及自民國94年8 月16日起至清償日止，按週年利率百分之
    5 計算之利息。於本院聲明：上訴駁回。
二、上訴人方面：
    上訴人甲○○、乙○○○與被上訴人無借款關係存在，上訴
    人丙○○因土地糾紛，由被上訴人簽發如附表所示之支票，
    代為處理，如附表所示之支票2 張確係上訴人３人所背書，
    但上訴人丙○○已清償2,000,000 元之借款，因當時上訴人
    信任被上訴人之訴訟代理人己○○，乃將所有印章及資料均
    交由被上訴人之訴訟代理人處理等語置辯。並聲明：原判決
    廢棄，被上訴人在第一審之訴駁回。
三、被上訴人主張，上訴人丙○○與訴外人陳清義等4 人因土地
    糾紛，於81年12月9 日在屏東縣潮州鎮調解委員會成立調解
    ，由被上訴人簽發如附表所示之2 張支票以為支付土地買賣
    價款，上訴人並於上開支票為背書等情，業據提出支票影本
    （原審卷第59、60頁）、屏東縣潮州鎮調解委員會調解筆錄
    （原審卷第54、55頁）及土地登記謄本（原審卷第52頁背面
    ）為證，且為兩造所不爭執，堪信為真正。
四、兩造爭執事項：
    上訴人3 人是否均與被上訴人有借貸關係？上開借款是否已
    清償？茲審酌如下：
(一)、上訴人3人是否均與被上訴人有借貸關係？
    被上訴人主張上訴人3 人向其借款，故應負連帶清償之責等
    語，上訴人甲○○、乙○○○否認與被上訴人有借貸關係，
    經查，被上訴人於原審言詞辯論時自陳：我是借給被告丙○○，所以我只要告他就可以等語。（見原審卷第58頁），是
    以依被上訴人所述，借貸關係僅存在於被上訴人與上訴人丙○○之間。另上訴人甲○○、乙○○○雖係票據的背書人，
    惟被上訴人既非基於票據關係而為訴訟，自不得以上訴人甲○○、乙○○○為背書人即認與渠等間有借款關係。再者上
    訴人丙○○不否認有借貸關係（本院卷第99頁），是以堪信
    借貸關係存在於上訴人丙○○與被上訴人之間。原審認上訴
    人甲○○、乙○○○與被上訴人間有借貸關係，應負連帶清
    償之責，顯屬無據。
(二)、上開借款是否已清償？
    上訴人丙○○主張借款已清償，雖以證人戊○○證稱：「（
    上訴人甲○○是否有匯款150 萬元給你？）是的，那時候是
    為了處理上訴人家裡土地的問題，說要以200 萬元解決，我
    們就找被上訴人代理人他說拿現金麻煩，以開票處理，我之
    前拿土地向被上訴人的訴訟代理人工作的銀行貸款，貸得
    800 萬元在我的戶頭，被上訴人訴訟代理人直接拿取款條，
    取走200 萬元作為支付，50萬的部分是他先向我借的。」、
    「（對於匯款單有何意見？）這筆錢確實是上訴人丙○○匯
    款給我要交給被上訴人，因為都是我太太在處理金錢，所以
    是匯入我太太的戶頭。」、「（200 萬元何時交給被上訴人
    訴訟代理人）事情太久了我忘記了」等語，惟依證人所述，
    僅知上訴人有匯款予證人戊○○的妻子，至於證人是否有將
    200 萬元的借款交付予被上訴人，則無從自證人之證詞查知
    ，再者，證人雖證稱被上訴人有自其戶頭提領200 萬元，惟
    此為被上訴人所否認，且縱認其有提領200 萬元，惟此亦與
    上訴人丙○○稱係匯入證人妻子帳戶以為清償等情不符，況
    此究為清償上訴人丙○○之借款抑或是證人個人積欠被上訴
    人之金額，亦無從得知，是依上開證人證詞，顯無法作為業
    已清償的憑據，且以200 萬元非屬小筆金額的借款，若上訴
    人丙○○確有透過證人戊○○清償借款，當應會有相關的金
    融交易資料，惟上訴人迄本案言詞辯論終結前均未能提出，
    自難為有利於其之認定。
(三)、綜上所述，被上訴人依據借貸法律關係，請求上訴人丙○○
    清償借款，為有理由，應予准許。原判決就上訴人甲○○、
    乙○○○部分，為上訴人敗訴之判決，自有未洽，上訴人就
    此部分指摘原判決不當，求予廢棄改判，為有理由，爰由本
    院將原判決此部分廢棄，改判如主文第2 項所示。另原審命
    上訴人丙○○給付被上訴人200 萬元，及自民國94年8 月16
    日起至清償日止，按週年利率百分之5 計算之利息，於法並
    無不合。上訴意旨指摘原判決不當，求予廢棄改判，為無理
    由，應予駁回其上訴。至兩造其餘攻擊防禦方法，核與判決
    結果不生影響，爰不予以一一審酌，併此敘明。
五、據上論結，本件上訴為一部有理由，一部無理由，依民事訴
    訟法第436 條之1 第3 項、第450 條、第449 條第1 項、第
    79條，判決如主文。
中    華    民    國    95    年    12    月    27    日
                  民事第二庭    審判長法  官  阮世賢
                                      法  官  林孟和
                                      法  官  吳思怡
上正本係照原本作成。
如不服本判決，得以適用法規顯有錯誤為有理，逕向最高法院提
起上訴。
（附錄法條民事訴訟法第436 條之3 ：
對於簡易訴訟程序之第二審裁判，提起第三審上訴或抗告，須經
原裁判法院之許可。
前項許可，以訴訟事件所涉及之法律見解具有原則上之重要性者
為限。
第一項之上訴或抗告，為裁判之原法院認為應行許可者，應添具
意見書，敘明合於前項規定之理由，逕將卷宗送最高法院；認為
不應許可者，應以裁定駁回其上訴或抗告。
前項裁定得逕向最高法院抗告。）
中    華    民    國    95    年    12    月    27    日
                                      書記官  王秋淑
    ┌──────────────────────────────┐
    │附表：                                                      │
    ├──┬──────┬──────┬──────┬──────┤
    │編號│發  票  日  │ 金     額  │付款  銀行  │支 票 號 碼 │
    │    │            │  (新台幣)  │            │            │
    ├──┼──────┼──────┼──────┼──────┤
    │001 │82年1月20日 │  800,000元 │高雄區中小企│GGC0000000  │
    ├──┼──────┼──────│業銀行恆春辦│──────┤
    │002 │81年12月9日 │1,200,000元 │事處        │GGC0000000  │
    └──┴──────┴──────┴──────┴──────┘


司法院資訊處製作；財團法人民間司法改革基金會備份。
